【裁判字號】    98,訴,1072
【裁判日期】    980604
【裁判案由】    偽造文書等
【裁判全文】
臺灣臺中地方法院刑事判決              98年度訴字第1072號
公  訴  人  臺灣臺中地方法院檢察署檢察官
被      告  丙○○
            乙○○
上二人共同
選任辯護人  邢建緯律師
上列被告等因偽造文書等案件，經檢察官提起公訴（98年度偵字
第4387號），本院判決如下：
    主    文
丙○○未指定犯人，而向該管公務員誣告犯罪，處有期徒刑肆月
如易科罰金，以新臺幣壹仟元折算壹日，減為有期徒刑貳月，如
易科罰金，以新臺幣壹仟元折算壹日。
乙○○公務員明知為不實之事項，而登載於職務上所掌之公文書
，足以生損害於公眾，處有期徒刑壹年，減為有期徒刑陸月；又
公務員明知為不實之事項，而登載於職務上所掌之公文書，足以
生損害於公眾，處有期徒刑壹年；又公務員明知為不實之事項，
而登載於職務上所掌之公文書，足以生損害於公眾，處有期徒刑
壹年。應執行有期徒刑壹年拾月，緩刑伍年。
    犯罪事實
一、丙○○於民國93年5月間，向三信商業銀行股份有限公司（
    下稱三信商業銀行）貸款，購買車牌號碼7222-JV號自用小
    客車，嗣因未按期繳付款項，恐上開自用小客車遭三信商業
    銀行取回，乃將該自用小客車之2面車牌予以取下，惟上開
    自用小客車仍遭三信商業銀行尋獲而取回。丙○○為避免家
    人責難，明知前開自用小客車係經三信商業銀行取回，並未
    失竊，竟基於未指定犯人之誣告犯意，於96年2月15日凌晨3
    時許，向臺中市警察局第五分局北屯派出所，謊報上開自用
    小客車於同日凌晨2時許，在臺中市○○區○○路與昌平路
    口遭竊，未指名犯人而誣指有人竊取其所有之上開自用小客
    車。嗣丙○○之父即任職於臺中市警察局第六分局工業區派
    出所警員之乙○○，為依法令服務於地方自治團體所屬機關
    而具有法定職務權限之公務員，在得知丙○○謊報前開自用
    小客車失竊情事後，為掩護丙○○之犯行，竟基於偽造文書
    之犯意，明知上開自用小客車自始並未遭竊，亦無尋獲之事
    ，竟於96年2月25日16時30分許，在臺中警察局第六分局警
    備隊，對丙○○製作筆錄，表明前開自用小客車已於同日16
    時許，在臺中市○○區○○路2段尋獲，並製作不實贓物領
    據，且將該虛偽事實，登錄於車輛竊盜、車牌失竊資料個別
    查詢報表，足生損害於警政機關對於失竊車輛及車牌管理之
    正確性；後因丙○○所持有之車牌號碼7222-JV號車牌2面，
    為其不知名之同事使用並違規積欠罰款，乙○○明知上開車
    牌2面實際並未失竊，竟另基於偽造文書之犯意，於96年1 2
    月28日上午11時7分許，於其職務所掌管之臺中市警察局車
    輛協尋電腦輸入單之公文書上，登錄上開車牌2面於96年2月
    25日下午4時許失竊之不實事項，足生損害於警政機關關於
    失竊車牌管理之正確性；復因丙○○之不知名同事返還車牌
    後，乙○○為避免衍生後續，明知上開該車牌2面自始未曾
    失竊，亦無尋獲之事，復另基於偽造文書之犯意，於97年11
    月9日凌晨1時35分許，在臺中市警察局第六分局工業區派出
    所，對丙○○製作筆錄，表明上開車牌2面已於97年11月初
    尋獲，並製作不實贓物認領保管單，並在車輛協尋電腦輸入
    單中，登錄該車牌於97年11月9日凌晨1時許尋獲之資料，而
    將上揭不實之事項，登載於其職務所掌管之公文書上，足生
    損害於警政機關對於失竊車牌管理之正確性。
二、案經臺中市警察局第六分局報告臺灣臺中地方法院檢察署檢
    察官偵查起訴。
    理    由
一、證據能力
    被告以外之人於審判外之言詞或書面陳述，除法律有規定者
    外，不得作為證據，刑事訴訟法第159條第1項定有明文，此
    係我國刑事訴訟法關於排除傳聞證據之原則規定，僅於法律
    另有規定之情形，始得例外承認傳聞證據之證據能力。又所
    謂「法律有規定者」，係指刑事訴訟法第159條之1至第159
    條之5、第206條及其他特別規定之情形。
(一)、按除顯有不可信之情況外，公務員職務上製作之紀錄文書、
    證明文書亦得為證據；另按從事業務之人於業務上或通常業
    務過程所須製作之紀錄文書、證明文書，除顯有不可信之情
    況外，得為證據，刑事訴訟法第159條之4第1款、第2款分別
    定有明文。查卷附之本院民事執行處96年1月25日中院慶民
    執96執三字第1137號函、車牌號碼5570-SM號車籍查詢-基本
    資料詳細畫面、臺中市公有停車場停車費催繳通知單收據聯
    （收執聯）8張，均係公務員職務上製作之紀錄文書，且查
    無顯不可信之情形，應有證據能力。另卷附之交通部臺灣區
    ○道高速公路局委託遠通電收股份有限公司補繳通行費及作
    業處理費通知單4張，係遠通電收股份有限公司就欠繳通行
    費之車輛於業務上製作之紀錄文書，復查無顯不可信之情形
    ，自有證據能力。
(二)、又按被告以外之人於審判外之陳述，雖不符前4條之規定（
    即刑事訴訟法第159條之1至同條之4），而經當事人於審判
    程序同意作為證據，法院審酌該言詞陳述或書面陳述作成時
    之情況，認為適當者，亦得為證據；當事人、代理人或辯護
    人於法院調查證據時，知有第159條第1項不得為證據之情形
    ，而未於言詞辯論終結前聲明異議者，視為有前項之同意，
    刑事訴訟法第159條之5定有明文。查，證人甲○○、彭昶國
    於警詢時之陳述，卷附之汽車買賣合約書、臺中市警察局第
    五分局98年4月30日中分五偵字第0980011993號函檢陳之職
    務報告、偵查隊交辦單、臺中市警察局第六分局98年4月21
    日中分六警偵字第0980013354號函、臺中市政府96年10月11
    日府交停字第0960230747號函、臺中市政府96年10月26日府
    交停字第0960245279號函、96年12月28日府交停字第096030
    4292號函，經本件檢察官、被告丙○○、乙○○及辯護人並
    未就上開證據資料之證據能力有所爭執，且迄於言詞辯論終
    結前，均未主張有刑事訴訟法第159條第1項不得為證據之情
    形，是應認已同意卷內證據均得作為證據，且經本院審酌後
    ，認無不適當之情形，應認本案調查之卷內證據均有證據能
    力，合先敘明。
(三)、另卷附之車牌號碼7222-JV號車籍查詢-基本資料詳細畫面、
    臺中市警察局車輛協尋電腦輸入單、車籍作業統一系統-查
    詢認可資料、車輛車牌失竊作業-新增車輛認可資料、丙○
    ○於97年11月9日調查筆錄、贓物認領保管單、失車-唯讀案
    件基本資料、汽機車失竊案件明細、丙○○於96年2月25日
    調查筆錄、贓物領據、車輛、車牌失竊資料個別查詢報表-
    查詢車輛認可資料、臺中市警察局車輛協尋電腦輸入單、失
    車-唯讀案件基本資料、臺中市警察局車輛車牌協尋受理報
    案單、臺中市警察局車輛協尋、車牌遺失（尋獲）通報單、
    臺中市警察局車輛協尋（尋獲）證明單、臺中市警察局車輛
    尋獲電腦輸入單、失車-唯讀案件基本資料等，係被告丙○
    ○、乙○○犯罪所用之文書，並非供述證據，而係以證據之
    性質及其狀態作為證據資料，業經本院於審理時提示予檢察
    官、被告丙○○、乙○○及辯護人辨認及告以要旨，而直接
    呈現於法院，與供述證據係利用人之經濟、知識為基礎之報
    告或供述作為證據資料之證據，有傳聞法則之適用有別，故
    該等文件，皆具有證據能力。
二、前揭犯罪事實，業據被告丙○○、乙○○供承不諱，並均於
    偵查中及本院為認罪之表示（見警卷第2至4頁、7至9頁、偵
    查卷第8至9頁、本院卷第20頁、94頁、95頁反面），核與證
    人甲○○於警詢及本院審理時之證述及證人彭昶國於警詢之
    證述相符（見警卷第10至13頁、本院卷第83頁86頁），復有
    本院民事執行處96年1月25日中院慶民執96執三字第1137號
    函、汽車買賣合約書、車牌號碼5570-SM號車籍查詢-基本資
    料詳細畫面、臺中市警察局第五分局98年4月30日中分五偵
    字第0980011993號函檢陳之職務報告、偵查隊交辦單、臺中
    市警察局車輛協尋電腦輸入單、車籍作業統一系統-查詢認
    可資料、車輛車牌失竊作業-新增車輛認可資料、臺中市警
    察局第六分局98年4月21日中分六警偵字第0980013354號函
    檢送之97年11月9日調查筆錄、贓物認領保管單、失車-唯讀
    案件基本資料、汽機車失竊案件明細、96年2月25日調查筆
    錄、贓物領據、車輛、車牌失竊資料個別查詢報表-查詢車
    輛認可資料、臺中市警察局車輛協尋電腦輸入單、失車-唯
    讀案件基本資料、臺中市警察局車輛車牌協尋受理報案單、
    臺中市警察局車輛協尋、車牌遺失（尋獲）通報單、臺中市
    警察局車輛協尋（尋獲）證明單、臺中市警察局車輛尋獲電
    腦輸入單、失車-唯讀案件基本資料、臺中市政府96年10月1
    1日府交停字第0960230747號函、臺中市公有停車場停車費
    催繳通知單收據聯（收執聯）8張、臺中市政府96年10月26
    日府交停字第0960245279號函、96年12月28日府交停字第09
    60304292號函、交通部臺灣區○道○○○路局委託遠通電收
    股份有限公司補繳通行費及作業處理費通知單4張等在卷足
    稽（見警卷第15至17頁、28頁至41頁、本院卷第25頁至54頁
    ），是核被告丙○○、乙○○之自白與事實相符，堪認為真
    。是本案事證明確，被告丙○○、乙○○前揭犯行，均洵堪
    認定，應依法科。
三、核被告丙○○所為，係犯刑法第171條第1項之未指定犯人誣
    告罪。按犯第168條至第171條之罪，於所虛偽陳述或所誣告
    之案件，裁判或懲戒處分確定前自白者，減輕或免除其刑，
    刑法第172條定有明文；次按刑法第172條之規定，並不專在
    獎勵犯罪人之悛悔，而要在引起偵查或審判機關之易於發見
    真實，以免被誣告人終於受誣，故不論該被告之自白在審判
    前或審判中，自動或被動，簡單或詳細，一次或二次以上，
    並其自白後有無翻異，苟其自白在所誣告之案件裁判確定以
    前，即應依該條減免其刑，最高法院著有31年上字第345號
    判例要旨供參。查被告丙○○於警、偵訊及本院審理時均為
    認罪之表示，並自白本件犯罪不諱，核諸上開說明，本院認
    為應依刑法第172條規定減輕其刑。爰審酌被告丙○○謊報
    車輛失竊，誣告他人犯罪，浪費司法資源，實屬不該，惟念
    其犯後坦承犯行，尚有悔意及其犯罪之動機、目的及手段等
    一切情狀，量處如主文所示之刑，並諭知如易科罰金之折算
    標準，以資懲儆。被告丙○○為本案犯罪之時間，係在96年
    4月24日以前，且查無依法不得減刑之情形，應依中華民國
    九十六年罪犯減刑條例第2條第1項第3款之規定，減其刑期
    二分之一，並諭知易科罰金之折算標準。
四、另核被告乙○○3次所為，均係犯刑法第213條公務員登載不
    實罪。被告乙○○於96年2月25日製作不實筆錄、贓物領據
    、車輛竊盜、車牌失竊資料個別查詢報表之行為；及於97年
    11月9日製作不實筆錄、車輛協尋電腦輸入單之行為，均分
    別係在密接之時地，利用同一機會，本於單一犯意接續多次
    行為，侵害同一法益，觸犯同一犯罪構成要件，各行為之獨
    立性極為薄弱，依一般社會健全觀念，在時間差距上，難以
    強行分開，屬接續犯，均應論以一罪。被告乙○○前揭96年
    2月25日、96年12月28日及97年11月9日所為3次犯行，時間
    有距，犯意各別，行為互殊，應予分論併罰。爰審酌被告乙
    ○○身為警察，本應依法公正行事，明知其子丙○○已為準
    誣告之犯行，未規勸其自首，面對司法，竟進而循私護短，
    利用職務之便，故為不實之記載，實屬不該，然念其於本院
    審理時，坦承一切犯行，並考以其素行、犯罪動機、方法、
    手段、所生危害等一切情狀，分別量處如主文所示之刑。查
    ，被告乙○○於96年2月25日所為登載不實之犯行，係在96
    年4月24日以前所為，且查無依法不得減刑之情形，應依中
    華民國九十六年罪犯減刑條例第2條第1項第3款之規定，減
    其刑期二分之一，並與上開2罪所宣告之刑，定其應執行之
    刑。末查，被告前未曾受有期徒刑以上刑之宣告，有臺灣高
    等法院被告前案紀錄表一紙在卷可徵，被告乙○○為掩飾其
    子丙○○所為準誣告之犯行，而為不實登載，固屬不該，然
    考其惡性並非重大，信其經此教訓，當益徵戒慎而無再犯之
    虞，本院認前之宣告刑，以暫不執行為適當，爰併予宣告緩
    刑5年，以啟自新。
據上論斷，應依刑事訴訟法第299條第1項前段，刑法第171條第
1項、第172條、第213條、第74條第1項第1款、第51條第5款、第
41條第1項前段，刑法施行法第1條之1第1項、第2項前段，中華
民國九十六年罪犯減刑條例第2條第1項第3款、第7條、第11條，
判決如主文。
本案經檢察官丁○○到庭執行職務。
中    華    民    國    98    年    6     月    4    日
            刑事第三庭    審判長法  官  周瑞芬
                                法  官  楊曉惠
                                法  官  李慧瑜
以上正本證明與原本無異。
如不服本判決應於收受判決後10日內向本院提出上訴書狀，並應
敘述具體理由；其未敘述上訴理由者，應於上訴期間屆滿後20日
內向本院補提理由書（均須按他造當事人之人數附繕本）「切勿
逕送上級法院」。
                                書記官  陳青瑜
中    華    民    國    98    年    6     月    4    日
附錄論罪科刑法條
中華民國刑法第171條第1項
未指定犯人，而向該管公務員誣告犯罪者，處1年以下有期徒刑
、拘役或3百元以下罰金。
中華民國刑法第213條
公務員明知為不實之事項，而登載於職務上所掌之公文書，足以
生損害於公眾或他人者，處1年以上7年以下有期徒刑。


司法院資訊處製作；財團法人民間司法改革基金會備份。
